臺灣雲林地方法院民事判決　　　
             　                  　 110年度六簡字第32號
原      告  劉欣怡  
訴訟代理人  吳聰億律師
被      告  王慧敏  
上列當事人間遷讓房屋等事件，於民國110 年4 月26日言詞辯論
終結，本院判決如下：
    主  文
被告應將坐落門牌號碼雲林縣○○市○○路000巷00號房屋全部遷讓
返還原告，並給付原告新臺幣100,000元，及自民國110年1月6日
至清償日止，按年息百分之5計算之利息，暨自民國110年1月15
日起至返還上開房屋之日止，按月給付原告新臺幣9,000 元。
被告應給付原告新臺幣94,500元，及自民國109年12月15日起至
清償日止，按月以新臺幣1,500元計算之利息違約金。
訴訟費用由被告負擔。
本判決得假執行。
    事  實  及  理  由
壹、程序部分
    按訴狀送達後，原告不得將原訴變更或追加，但擴張或減縮
    應受判決事項之聲明者，不在此限，民事訴訟法第255 條第
    1 項第3 款定有明文，上開規定依同法第436 條第2 項規定
    於簡易訴訟程序準用之。原告於起訴狀主張：「一、被告應
    自雲林縣○○市○○路000巷00號房屋（下稱系爭房屋）遷讓返
    還予原告，並給付原告新臺幣（下同）100,000元，及自起
    訴狀繕本送達被告翌日起至清償日止，按年息百分之5計算
    之利息，暨自民國110年1月1日起至返還上開房屋之日止，
    按月給付原告新臺幣9,000 元。二、被告應給付原告94,500
    元，及自109年12月15日起至清償日止，按月以1,500元計算
    之利息違約金。」，嗣於本院110年4月26日將上開一、之聲
    明變更為被告應自系爭房屋遷讓返還予原告，並給付原告10
    0,000元，及自起訴狀繕本送達被告翌日起至清償日止，按
    年息百分之5計算之利息，暨自110年1月15日起至返還上開
    房屋之日止，按月給付原告9,000 元（見本院卷第42頁），
    核與上開規定相符，應予准許。
貳、實體部分
一、原告起訴主張：
㈠、緣原告前於100年12月間向被告之母親購買系爭房屋及坐落基
    地，並繼續出租予被告，期間皆有按時給付給付租金，惟於
    107年間租金已開始拖欠，迄至108年10月15日止已積欠租金
    108,000元，原告本要收回該房屋，然被告苦苦哀求再續租
    給伊，為保障雙方權益，遂於108年10月15日將該積欠租金1
    08,000元轉為借款，並約定每月15日清償本金2,000元，若
    被告未於109年4月14日全數清償，則自109年4月14日起每月
    應支付利息、違約金1,500元，如有一期未給付，全部債務
    視為一次到期，應負一次全部清償之責。
㈡、又為明確租賃關係，於108年10月15日同時訂立租約，租期自
    108年10月15日起至109年1月14日止，每月租金為 9,000元
    ，並約定每月15日以前繳納向出租人支付租金，詎被告從10
    9年1月15日又開始積欠租金，迄至109年12月15日又已積欠1
    2期租金未繳，原告爰以本件起訴狀繕本之送達為終止租約
    之表示，依民法第455條之規定，兩造之租約業經終止，被
    告應將系爭租賃房屋騰空遷讓返還予原告。
㈢、被告雖於109年4月16日繳交6,000元、109年5月17日繳交8,00
    0元、109年6月15日繳交4,000元、109年7月17日繳交2,000
    元、109年8月15日繳交3,000元、109年9月16日繳交4,000元
    、109年10月15日繳交3,500元、109年11月16日繳交3,0OO元
    。惟上開繳交金額僅能折抵：　
１、109年4月16日繳交6,000元部分，折抵借款本金2,000元、利
    息違約金l,500元，剩餘2,500元抵繳租金。
２、109年5月17日繳交8,000元部分，折抵借款本金2,000元、利
    息違約金l,500元，剩餘4,500元抵繳租金。
３、109年6月15日繳交4,000元部分，折抵借款本金2,000元、利
    息違約金1,500元，剩餘500元抵繳租金。
４、109年7月17日繳交2,000元部分，折抵借款本金500元、利息
    違約金l,500元。
５、109年8月15日繳交3,000元部分，折抵借款本金1,500元、利
    息違約金1,500元。
６、109年9月16日繳交4, 000元部分，折抵借款本金2,000元、利
    息違約金1,500元，剩餘500元抵繳租金。
７、109年10月15日繳交3,500元部分，折抵借款本金2,000元、利
    息違約金1,500元。
８、109年11月16日繳交3,000元部分，折抵借款本金I,500元、利
    息違約金1,500元。
由上可知，被告繳交轉為借款108,000元部分，利息違約金繳交
至109年11月16日止，返還本金13,500元(計算式:2,000元＋2,000
元＋2,000元＋500元＋1,500元＋2,000元＋2,000元＋1,500元=13,500
元)，故本金尚餘94,500元(計算式：108,000元－13,500元=94,50
0元)，及自109年12月15日起至清償日止，按月1,500元計算之利
息違約金。又關於租金部分，從109年11 15日又開始積欠租金，
迄至109年12月15日又已積欠12期租金未繳，每月租金9,000元，
計108,000元，又上開折繳租金8,000元(計算式:2,500元＋4,500
元＋500元＋500元＝8,000元)，故於從109年1月15日迄至109年12月
15日止，尚積欠租金計100,000元(計算式：108,000元－8,000元＝
100,000元)，為此爰提起本件訴訟等語。並聲明：如主文所示。
二、被告則以：被告每個月還一點點，不想搬家，如果可以，被
    告每個月固定匯錢給原告等語資為抗辯。
三、本院之判斷：
    原告主張之事實，業據其提出與所述相符之土地登記第一類
    謄本、建物登記第一類謄本、公證書、分期還款契約書、房
    屋租賃契約書等件為證，應認原告之主張為真實。
㈠、按承租人應依約定日期，支付租金；承租人於租賃關係終止
    後，應返還租賃物。租賃物有生產力者，並應保持其生產狀
    態，返還出租人，民法第439條前段及第455 條定有明文。
    經查：兩造之租賃契約關係即已終止，被告對於系爭房屋即
    屬無權占有，則原告依民法第439條前段及第455 條前段請
    求被告將系爭房屋遷讓並交還原告，並請求給付租金100,00
    0 元，為有理由，應予准許。
㈢、按無法律上之原因而受利益，致他人受損害者，應返還其利
    益，民法第179 條定有明文。末查：兩造之租賃契約既於已
    終止，就上開房屋已無租賃權，且被告並無其他占有使用之
    權源，仍占有使用系爭房屋自屬無法律上原因而受占有使用
    系房屋之利益，致使原告受有相當於房屋租金之損害，原告
    依上開規定，請求被告自110 年1 月15日起至被告返還系爭
    房屋之日止，按月給付原告相當於租金之損害每月9,000元
    ，亦屬正當，應予准許。
㈣、查依兩造所簽訂之分期還款契約第1條及第4條分別約定：「
　　還款總金額：108000元整。」、「利息約定：如乙方於民國
    109年4月14日前全部清償則甲方不向乙方收取利息。如乙方
    於民國109年4月14日前仍無法全平清償，則甲方向乙方收取
    利息與違約金合計每月1,500元。」，則原告依上開約定向
    被告請求94,500元及自109年12月15日起至清償日止，按月
    以1,500元計算之利息違約金，為有理由。
㈤、從而，原告本於租賃、不當得利及消費借貸之法律關係之法
    律關係，請求被告將系爭房屋全部遷讓返還原告，並給付原
    告100,000元，及自起訴狀繕本送達被告翌日即110 年1 月6
    日（見本院卷第20頁送達證書）起至清償日止，按年息百分
    之5計算之利息，暨自110年1月15日起至返還上開房屋之日
    止，按月給付原告9,000 元，暨被告應給付原告94,500元，
    及自109年12月15日起至清償日止，按月以1,500元計算之利
    息違約金，為有理由，應予准許。
㈥、本件係民事訴訟法第427 條第1 項訴訟適用簡易程序所為被
    告敗訴之判決，爰依職權宣告假執行。
四、訴訟費用負擔之依據：民事訴訟法第78條。
中　　華　　民　　國　　110 　年　　5 　　月　　10　　日
                      斗六簡易庭  法  官    温文昌
以上正本證明與原本無異。
如不服本判決，應於送達後20日內，向本院斗六簡易庭提出上訴
狀並表明上訴理由，如於本判決宣示後送達前提起上訴者，應於
判決送達後20日內補提上訴理由書（須按他造人數附繕本）。
中　　華　　民　　國　　110 　年　　5 　　月　　11　　日
                                  書記官    張宏清